# 请教下母公司增资孙公司对其形成控股财务会计

提问人：路天下 时间：2015-02-12 19:37:39
请教一下：A公司为集团公司，B公司为A子公司，C公司为B全资子公司，现A公司通过向C增资取得其70%股权，B公司股权被稀释为30%。 请教一下： 1 、 这个交易事项是企业合并么？A公司单体报表需要确认资本公积么？ 2 、B公司个别报表如何处理？因为交易完成后，B公司仍持有C公司30%股权，权益法核算。 是否需要确认70%股权转让损益，并对剩余股权按权益法进行调整； B公司合并报表又如何确认投资收益？

回答人：chenyiwei
1 、C在交易前后都在A的控制下，只不过是直接控制和间接控制的区别。因此对A而言，该交易并非企业合并。A单体层面按实际支付的增资款确认对C的股权投资成本。该事项对A的合并报表层面无影响。 2 、B公司个别报表层面，如果交易是具有商业实质且公允的，则按照《企业会计准则第 2 号——长期股权投资（ 2014 年修订）》第十五条第二款规定处理，可确认处置损益。 B的合并报表层面按《企业会计准则第 33 号——合并财务报表（ 2014 年修订）》第五十条规定处理。

提问人：路天下 时间：2015-02-13 17:47:35
如果对交易而言并无什么公允价值而言，B公司该怎样处理呢？

回答人：chenyiwei
无法合理确定公允价值的情况应是少见的。一般情况下都可以通过交易价格按比例推算或评估等方式确定公允价值。

提问人：路天下 时间：2015-02-15 13:26:49
谢谢陈老师，再问一下，以B公司剩余持股比例享有的增资款视同出让对价， 那B公司单体报表 长投价值是= 原投资成本+ 剩余股权对前期追溯价值（相当于是无实际对价，原投资成本不变，只追溯权益法）， 还是 出让对价 - 出让股权的成本 + 剩余股权对前期追溯价值？

回答人：chenyiwei
这种方式下B的个别报表层面（假设可对剩余股权进行权益法核算）对剩余股权的初始计量金额应为A对C增资后C的帐面净资产乘以A对C的稀释后持股比例。可看下面例子：
例如，假设于 2013 年 5 月 31 日，B公司全部净资产的账面价值为 1500 万元（其中实收资本 1000 万元，未分配利润 500 万元），评估值为 2000 万元；A公司对B公司的初始投资成本为 1000 万元。 2013 年 6 月 1 日， 外部投资者C公司对B公司出资 3000 万元，占增资扩股后B公司 60 ％的股权，A公司保留 40 ％的股权。增资扩股后B公司的账面净资产为 4500 万元，其中实收资本 2500 万元，资本公积1500 万元，未分配利润 500 万元。则在A公司的个别报表层面的处理如下： 第一步，假设A公司自身先对B公司增资 3000 万元，增资后对B公司的投资成本变为 4000 万元。第二步，将该 4000 万元长期股权投资的 60 ％（对应的成本为4000×60％＝ 2400 万元）以 3000万元的价格出售给C公司，确认投资收益 600 万元（ 3000 － 2400 ），相应地剩余长期股权投资的账面价值（新的投资成本）为 1600万元，该 40 ％剩余股权在增资扩股后B公司的账面净资产（ 4500 万元）中所享有的份额为 1800 万元，与投资成本 1600 万元之间的差额 200 万元恰好为B公司账面累积未分配利润 500 万元的 40 ％，因此需通过对剩余 40 ％股权进行权益法核算的方式予以确认。即，本例中A公司个别报表层面对于成本法转为权益法的账务处理如下： 借：长期股权投资（权益法）——B公司（投资成本）
1600 贷：长期股权投资（成本法）——B公司 1000 投资收益
600 借：长期股权投资（权益法）——B公司（损益调整） 200 贷：利润分配——未分配利润、投资收益200

提问人：cgxx168 时间：2015-02-15 18:51:56
B公司个别报表层面，如果交易是具有商业实质且公允的，则按照《企业会计准则第 2 号——长期股权投资（ 2014 年修订）》第十五条第二款规定处理，可确认处置损益。 我理解在集团内的这种整合交易，较大多数都应认定为不具的商业实质吧，陈老师！

回答人：chenyiwei
只能说不具有商业实质的可能性较大，但不能一棍子打死。

提问人：cgxx168 时间：2015-02-16 12:16:21
集团内部的交易，我们如何去区分其具有商业实质和不具有商业实质，陈老师？

回答人：chenyiwei
简单说就是：同样条件的交易，换到两个不具有关联方关系的独立第三方之间，是否还会发生？是否还会如现在这样发生？

提问人：cgxx168 时间：2015-02-16 16:44:56
B公司个别报表层面，如果交易是不具有商业实质的，处置损益是否作为资本公积处理？

回答人：chenyiwei
这种可能性较大。

提问人：流波将月去 时间：2018-01-31 08:29:07
非常荣幸看到这个帖子，我现在碰到非常类似的问题。具体情况为： A集团持有B公司100%股权，B公司持有C公司100%股权。本年A公司对C公司直接增资，增资结束后A对C持股70%，B对C持股30%。 对于B公司个别报表而言，该交易没有商业实质，也不确认损益，对C公司由成本法改为权益法核算。 那么，对于B公司合并报表而言，应该怎么编制合并报表呢，上年成本法还原为权益法的那笔分录还需要延续的编制下去吗？（借：长期股权投资 贷：年初未分配利润）

回答人：chenyiwei
如果A对C的增资是依据C股权的公允价值，则该交易还是具有商业实质的。B的个别报表层面按《企业会计准则解释第 7 号》第一条规定处理，可确认视同处置损益；合并报表层面按处置子公司处理，延续上年抵销分录。

提问人：流波将月去 时间：2018-02-01 20:22:16
谢谢陈版的解答，问题可能没有描述清楚：A对C的增资不是股权的公允价值，是集团公司A拨款增资款时应先拨付给B，B再拨付给C，可是A省略了这一步骤直接拨付给了C。 我个人的理解是：这部分年初延续的权益最好在B的单体层面做，这样不仅可以减少合并底稿工作两，同时B公司对C公司的投资及回收过程更加清晰。 举例如下： 2016 年：B对C投资 3000 万元实现100%控股，C当期实现归母净利润 200 万元。 B公司单体报表体现为：长期股权投资 3000 万元； B公司合并报表体现的权益为 3200 万元。 借：长期股权投资 200 万元 贷：投资收益-C公司 200 万元
2017 年：集团公司A直接对C增资 7000 万元，导致B对其持股比例下降为30%（假设控制权转移到A，且该事项在年初就发生），C当年归母净利润 300 万元 B公司单体报表体现为：长期股权投资 3090 万元=初始投资成本 3000 万元+按权益法核算的投资收益 90 万元B公司合并报表体现为连续编制合并报表： 借：长期股权投资 200 万元 贷：年初未分配利润 200 万元 从整个过程来看，B对C的投资成本加投资收益应该是 3290 万元（ 3000 万元投资成本， 2016 年应享有利润 200 万元， 2017 年应享有利润 90 万元），但是要反映这个过程需要将B公司单体的报表加上每年延续编制的滚调分录相加才能体现投资成果。所以个人觉得，这笔滚调分录在B公司单体（即账上）做比较合适，一点浅见！

回答人：chenyiwei
可以。